最高法院刑事判決　　　　　　一○○年度台上字第七二一七號
上　訴　人　連進域
選任辯護人　鄭成東律師　　　　　　　　 
上列上訴人因違反毒品危害防制條例案件，不服台灣高等法院中
華民國一○○年十月七日第二審判決（一○○年度上訴字第一九
四○號；起訴案號：台灣士林地方法院檢察署九十九年度偵字第
一四一九八、一五○○○號），提起上訴，本院判決如下：
    主  文
上訴駁回。
    理  由
按刑事訴訟法第三百七十七條規定，上訴於第三審法院，非以判
決違背法令為理由，不得為之。是提起第三審上訴，應以原判決
違背法令為理由，係屬法定要件。如果上訴理由書狀並未依據卷
內訴訟資料，具體指摘原判決不適用何種法則或如何適用不當，
或所指摘原判決違法情事，顯與法律規定得為第三審上訴理由之
違法情形，不相適合時，均應認其上訴為違背法律上之程式，予
以駁回。本件上訴人連進域上訴意旨略稱：(一)、系爭監聽上訴人
行動電話之通訊監察錄音譯文（下稱監聽譯文），既未由製作之
公務員載明其所屬機關、製作時間、人員姓名並簽名，已違法定
程式，且其內容，多係晦暗不明之話語，缺乏和待證之毒品交易
事實關聯性，自非適格證據，不得憑為判斷依據，原審仍加採用
，顯違證據法則。(二)、證人李承翰於第一審時，傳訊未到，原審
未再傳喚，使其到庭進行交互詰問，逕採其偵訊中所為不利於上
訴人之供述，作為認定上訴人犯罪之證據，非無查證未盡之違失
。(三)、關於原判決附表一轉讓第一級毒品給蔡順吉部分，上訴人
既已在審理中自白，原判決未依毒品危害防制條例第十七條第二
項規定予以減刑，難認適法。(四)、關於原判決附表二販賣第二級
毒品給謝永泉部分，就其相關之監聽譯文以觀，係談及「磨仔」
、「尾仔」，乃不同之物品，原審祇憑檢察官詰問謝永泉究買何
物，謝永泉回稱：「安非他命也是可以放在煙裡面」一語，逕行
認定為（甲基）安非他命之交易，而非大麻（按黑話指「尾仔」
）買賣（按上訴人持有第二級毒品大麻部分，業經第一審判刑，
上訴人於原審撤回此部分之第二審上訴，先告確定），顯違常理
，亦非適法。(五)、關於原判決附表三編號一販售第一級毒品給李
承翰部分，系爭監聽譯文中祇見雙方約定見面地點，別無關於時
間、價格等對話，況上訴人僅應允有空之時前去醫院探視（住院
之）李承翰，微論李承翰在審理中，已經否認雙方有在醫院會面
之情，衡諸其在偵查中，所謂於民國九十九年九月二十五日向上
訴人賒購新台幣（下同）五千元之海洛因，同年、月三十日再購
買一萬八千元海洛因，前者於同年十月二日在醫院償付價金云云
，實與前欠未還，復行交易之常情不符，豈能輕信？詎原判決仍
採該審判外不利於上訴人之供述，認定上訴人此部分犯罪；又關
於同表編號二販賣第一級毒品給陳敏華部分，微論與前揭情形同
未查扣得一般毒品交易常有之帳冊、分裝工具等物，且非現行犯
，此部分之系爭監聽譯文祇有「高跟鞋」之談話，衡諸陳敏華係
上訴人之同居共財女友，縱有交付毒品，自係無償提供，何況陳
敏華在審理中，供稱：先前曾因「生小孩」，尚欠上訴人一萬餘
元未還，偵訊時，因「提藥」（按指毒癮發作）而胡言等語，益
見其警詢與偵查中所謂向上訴人購買海洛因云者，均非實在，詎
原審罔顧陳敏華上揭警詢、偵查所為不利於上訴人供述，存有毒
品交付地點不同之瑕疵，復置系爭監聽譯文中，顯示陳敏華要求
上訴人「先叫俊龍借我一個那個」，意謂陳敏華缺錢向俊龍購買
毒品，請求上訴人向之情商並付款之情況於不顧，逕行認定上訴
人此部分同犯販賣第一級毒品重罪名，均有採證認事違背證據法
則及判決理由不備之違誤。(六)、原判決就上揭各販賣毒品罪部分
，咸未詳載其認定上訴人具有營利主觀犯意之依據，尚非允洽。
(七)、原判決既為部分撤銷第一審判決，部分駁回上訴人之第二審
上訴，竟就此二種情形未另合併定其應執行之刑，容有欠當云云
。惟查：證據之取捨、證明力之判斷及事實之認定，俱屬事實審
法院得自由裁量之職權，此項職權之行使，倘未違背客觀存在之
經驗法則或論理法則，即無違法可言，觀諸刑事訴訟法第一百五
十五條第一項規定甚明。又法院認定事實，並不悉以直接證據為
限，其既綜合調查所得之各項直接、間接證據，本於合理之推斷
，並非法所不許。再同法第三百七十九條第十款所稱應於審判期
日調查之證據，係指與待證事實有重要關係，在客觀上認為有調
查之必要性及可能性，為認定事實、適用法律之基礎者而言，倘
事證已臻明確，自毋庸為無益之調查，亦無所謂未盡查證職責之
違法可指。原判決關於其附表一轉讓第一級毒品給蔡順吉部分，
已於理由－三－(一)後段，載明：上訴人雖在歷審中自白此情，
但於檢察官偵查時，既否認交付毒品給蔡順吉，亦謂未向之收取
價金，尚且明言：「不承認（犯轉讓第一級毒品罪），第一級我
都自己用」等語，不符合毒品危害防制條例第十七條第二項所定
必須偵、審中「皆」自白，始可減輕其刑之要件，自無該寬典之
適用。關於附表二販賣第二級毒品給謝永泉部分，於理由－二
－(四)內，說明主要係依憑謝永泉在偵查中，具結後所為分別於九
十九年九月十五、二十四及二十九日，向上訴人購買（甲基）安
非他命各四克、四克與二克，價金為六千、六千和二千元，在第
一審審理中，更供證：系爭監聽譯文所載者，確為伊向上訴人購
買（甲基）安非他命之情形，偵查中所供皆無訛等語之證言；顯
示上揭以隱語商洽、約定見面時、地之毒品交易電話監聽譯文（
上訴人甚至有「我現在剛拿到」之答話）；上訴人遭查扣得十包
白色晶體；該晶體送驗確認為列管之第二級毒品甲基安非他命鑑
定書（驗餘總純質淨重高達三十八．八七公克）；衡諸謝永泉係
在檢察官提示相關之監聽譯文後，逐一、連續、自由、主動陳述
，當無故意設詞構陷之虞；上訴人就該監聽譯文所載，係謝永泉
向伊索取「第二級毒品」乙節，亦不爭執等各情況證據。關於附
表三編號一販賣第一級毒品給李承翰部分，於理由－二－(一)內
，說明主要係依憑李承翰在偵查中，具結供稱：確實先於九十九
年九月二十五日打電話以「半件衣服」為暗語，欲向上訴人購買
甲基安非他命，結果達成海洛因交易，數量為四分之一錢，俗稱
「41」，價款五千元，先賒欠，迨同年十月二日雙方約在伊當時
治病之宏恩醫院見面清償，另次係於同年九月三十日購買海洛因
，價款一萬八千元，數量一錢（銀貨兩訖），在台北市華江橋完
成交易等語之證言；顯示載有上揭暗語、約定時、地見面之監聽
譯文；衡諸李承翰於檢察官提示諸多監聽譯文相詢時，僅肯定指
述上揭二次交易，餘則不言，當無刻意虛構陷害疑慮；上訴人在
電話中，亦有「我們見面講，沒關係」之曖昧、遮掩對話等情況
證據資料。關於同表編號二販賣第一級毒品給陳敏華部分，於理
由－二－(二)內，說明主要係依憑陳敏華在偵查中證稱：係向上
訴人購買海洛因，數量八分之一錢，俗稱「81」，價金二千五百
元；在第一審審理中，經交互詰問，仍坦言：監聽譯文中之「高
跟鞋」，係海洛因之暗語，「我有拿二千五百元給連進域，我也
有拿到八分之一錢海洛因」，更供承於詰問之初，原有迴護上訴
人之心，推稱偵查中係因「提藥」而胡言，其實確為有償買賣等
語之證言；顯示陳敏華以上揭暗語，向上訴人洽定二千五百元交
易之監聽譯文；查獲上訴人持有售餘之十二包粉末；該粉末送驗
確認屬列管之第一級毒品海洛因（驗餘淨重達七．五四公克）之
鑑定書；（以上各轉讓、販賣毒品聯繫用之）行動電話機具（另
有大型分裝袋十個、分裝夾鏈袋一二０個、電子磅秤一台）等證
據資料。乃認定上訴人確有如原判決事實欄所載之犯行，因而維
持第一審關於上揭附表一所示論處上訴人以轉讓第一級毒品（累
犯）三罪刑，附表二所示論處上訴人以販賣第二級毒品（累犯）
三罪刑（分處有期徒刑七年六月；七年六月；七年二月）之判決
，駁回上訴人就該六罪部分之第二審上訴，另撤銷第一審關於上
揭附表三編號一所示之不當無罪判決與編號二所示之科刑判決，
改判論處上訴人以販賣第一級毒品（累犯）三罪刑（皆適用刑法
第五十九條關於法重情輕、堪予憫恕之減刑規定，分處有期徒刑
十五年六月；十五年十月；十五年六月）。對於上訴人僅承認有
利用行動電話和上揭諸證人相通聯，且遭監聽，錄得系爭譯文，
內容無訛乙情，而矢口否認犯販賣毒品重罪名，所為與謝永泉通
電，祇單純討論「磨仔」（按係為台語「嗎啡」之簡、諧音）、
「尾仔」（按為「大麻」之黑話），並相約「打麻將」，非甲基
安非他命交易；和李承翰通話，係要合資共購（甲基）安非他命
，雖約會見面，卻無交給海洛因；陳敏華係同財共居之女友，來
電是要無償索取海洛因，實未付款云云之辯解，如何係屬飾卸、
避就之詞，不足採信，亦據卷內訴訟資料詳加指駁、說明。並敘
明：系爭監聽譯文無非通訊監察錄得資料之文字化，上訴人就其
合法性、真實性皆不爭執，縱然未由譯文人員註記所屬機關、製
作時間並簽名，尚非法之所禁，因確為毒品轉讓、交易之有力佐
證，具有關聯性，自屬適格證據；毒品交易之價金、交付條件、
方式，常因買賣雙方之交情、習慣而有差異，李承翰賒購前欠未
清，復行採購並亦成交，難謂有悖常情；毒品查緝甚嚴，非可公
然作為，上游供應者每從量差、價差或純度差中獲取利益，以作
冒險犯法代價，衡諸上訴人一接上揭諸人來電洽詢，旋予應允、
約見，嗣果如願成交之情，自係有利可圖，不容狡展。所為之事
實認定及得心證理由，俱有上揭各項證據資料在案可稽，既綜合
直接、間接證據而為合理判斷，自形式上觀察，並無上訴意旨所
謂違背證據法則、判決理由矛盾、不備或查證未盡之違法情形存
在。李承翰經第一審依址傳、拘無著，上訴人在原審未請求再傳
證，且對其偵訊筆錄直承具有證據能力，難謂原審就此部分訴訟
程序之踐行有何瑕疵。上訴意旨或非確實依據卷內訴訟資料而為
指摘，或置原判決已明白論斷之事項於不顧，任憑己意妄為指摘
，且猶為單純事實爭議，不能認為適法之第三審上訴理由。至原
判決未就撤銷改判與維持第一審之宣告刑，合併定其應執行刑一
節，因尚有已先確定之餘罪，可於日後聲請裁定一併定其應執行
之刑，是於整體結果無有影響，此部分上訴意旨所指，亦非合法
之第三審上訴理由。依上說明，應認其上訴為違背法律上之程式
，予以駁回。
據上論結，應依刑事訴訟法第三百九十五條前段，判決如主文。
中    華    民    國  一○○  年   十二   月  二十八  日
                      最高法院刑事第六庭
                          審判長法官  花  滿  堂  
                                法官  洪  昌  宏  
                                法官  徐  昌  錦  
                                法官  王  聰  明  
                                法官  張  祺  祥  
本件正本證明與原本無異
                                      書  記  官  
中    華    民    國  一○○  年   十二   月   三十   日
                                                      K